【裁判字號】    89,訴,271
【裁判日期】    901116
【裁判案由】    重傷害
【裁判全文】
臺灣宜蘭地方法院刑事判決                          八十九年度訴字第二七一號
    公  訴  人  臺灣宜蘭地方法院檢察署檢察官
    被      告  乙○○
    選任辯護人  楊德海
右列被告因重傷害案件，經檢察官提起公訴（八十九年度偵字第二一五五號），本院
判決如左：
    主  文
乙○○傷害人之身體致重傷，處有期徒刑參年貳月。
    事  實
一、乙○○於民國八十九年五月十六日下午一時三十分許，在宜蘭縣羅東鎮○○○路
    一百一十號前，與甲○○因家庭內成員之宗教問題發生口角進而起衝突，基於使
    甲○○傷害之犯意，先以右手打甲○○左臉一下，後進而接續三次強壓甲○○之
    行為，將之壓倒在地上，使甲○○脊髓撞擊花盆，因受有外傷性頸椎第五節至胸
    椎第十一節脊髓膜外血腫合併脊髓損傷等傷害，並因而影響排尿、排便之排泄功
    能，造成重大難治之傷害。
二、案經被害人甲○○訴由台灣宜蘭地方法院檢察署檢察官偵查起訴。
    理  由
一、訊據被告乙○○對於前揭時地曾經在被害人甲○○家門前遇見且雙方因為細故發
    生口角之事實固坦承，惟矢口否認有何重傷害犯行，辯稱：被害人受傷係因為其
    自行跌倒所致，且被害人之前接受羅東聖母醫院治療過程中，亦曾於治療說明會
    中陳述其所受之傷勢係因為在馬路上指揮交通時，不慎跌倒，脊椎上方因撞倒花
    盆所致所致，另被害人就診時於病歷資料上所記載主訴之受傷原因為「早上向後
    傾倒」，由被害人所述主訴之受傷時間及原因均與被告行為無涉，雖然後來向醫
    院所調取之護理紀錄中記載受傷原因為：「早上被人推倒」，但此一護理紀錄之
    部分頁次經過更改，因此此一護理紀錄不得據以為被告不利之認定依據，且若被
    告確時犯有傷害犯行，被害人應無延遲至二個月後方提出告訴，因而本件被害人
    所受之傷勢與被告無關等語，惟：
（一）按證人於審判外之陳述，除有法律規定者外，不得作為證據。刑事訴訟法第一
      百五十九條訂有明文。經查：經本院職權向羅東聖母醫院所調閱之被害人之相
      關「病歷資料」及「護理資料」觀之（即中華民國八十九年十二月一日天羅聖
      南字第五三一號及九十年七月二十七日天羅聖民字第三六五號二份函文之附件
      ），此二份資料中所記載之病人主訴之受傷原因分別為：「早上往後傾倒」及
      「早上被人推倒」，二份資料對於受傷原因之記載不一，且因醫院函文所附之
      護理資料影本中顯示部分頁次有塗改情形，因而被告對於「護理紀錄」之記載
      真實產生質疑，然經本院職權向羅東聖母醫院調閱「護理紀錄」原本到庭核閱
      結果（九十年十一月二日庭期），其書面記載之連貫性一致，雖其部分頁次經
      過塗改，然此一「護理紀錄」為從事醫療業務工作之相關人員所保管，為其業
      務上所執掌之文書，渠等人員應無甘冒業務上登載不實之罪嫌而事後於護理紀
      錄上做對於有利告訴人之記載，因而此一「護理紀錄」之真實性應可認定，先
      此敘明。然不論為「病歷資料」或「護理紀錄」，二者均僅係病人於醫院進行
      治療程序中對於受傷原因所為之概略說明，因為該等文書之重點在於對於傷勢
      之治療提供處方及治療方式，其與告訴人面對調查、偵、審機構之調查程序中
      為追究相關刑事責任及發現真實所為之指述，二者不得等同視之，故被害人此
      一就診時之主訴受傷原因之記載，對於待證事實之並不足以提供作為詳細、明
      確之判斷依據，且渠等「病歷資料」及「護理紀錄」等文書二者性質上均屬於
      告訴人（證人）屬於審判外之陳述，雖然被告與告訴人對於此二紙文書之記載
      產生爭執，被告據以「病歷資料」為主張其有利之依據，而告訴人則據以「護
      理紀錄」作為對於被告不利之依據，然依據前揭刑事訴訟法條文之規定，二者
      均無法持以作為對於本案有利被告或不利被告之證據。
（二）又本件告訴人於八十九年六月二十二日羅東聖母醫院所召開之治療說明會中雖
      陳述：「因為指揮交通不慎跌倒」，此有羅東聖母醫院九十年七月二十七日天
      羅聖民字第三八一號函覆之附件自由時報及聯合報剪報可參，然此一記者會重
      點在於醫院說明其治療經過並針對醫學治療技術進行研究、討論，對於受傷原
      因之描述並非重點，且告訴人於本院審理中亦表示：因為與被告有親戚關係，
      且要提供被告和解機會，所以並未在記者會中將真相說明（見本院九十年八月
      十日訊問筆錄），衡以常情，告訴人與被告間具有姻親關係，告訴人之事發開
      始為顧及親戚關係之和諧與避免事端擴大，且當時告訴人仍存有與被告互相協
      調之期待，因而未於公開之場合說明受傷原因亦不違常理，是此一記者會中對
      於受傷過程之陳述或有隱匿應可採信，況如前所述，記者會中之陳述性質上充
      其量僅相當於於告訴人（證人）於審判外之陳述，並非於司法偵、審程序中所
      為陳述，不得據以為證據，是而被告此一據以主張有利於己之證據，依據刑事
      訴訟法之規定，無法採用，是本件被告是否該當刑責應依據告訴人於偵、審中
      之陳述，並甫以相當之佐證認定之。
（三）查：經本院隔離訊問告訴人與證人，告訴人於本院審理中之指述；當時被告已
      右手打過來，後來被告一直打我、推我，到花圃時並推我跌倒，我跌倒後他還
      壓我三次，當時我跌倒時以碰到花圃等語（見本院八十九年十一月二十一日訊
      問筆錄），另經證人丙○○結證稱：當時被告用右手打告訴人左臉一下，後來
      告訴人被被告追打，並用右手擋住，告訴人退到一百一十二號前，被告以雙手
      把告訴人壓倒在地上，共三次，前二次告訴人有想要抬起身體，但是被告壓住
      ，第三次告訴人起身後，我看到告訴人臉色蒼白，我見情形不好，便將告訴人
      送醫，當時被告壓告訴人時，告訴人脊髓有碰到花盆等語（見本院八十九年十
      一月二十一日訊問筆錄），是經隔離訊問並進行詰問後，告訴人指述與證人之
      證述大致相符，其告訴人指述有與之相符之證人之證言佐證，其指述應足採信
      ，此外，有診斷證明書、羅東聖母醫院八十九年十二月一日天羅聖南字第五三
      一號函文及九十年七月二十七日天羅聖民字第三六五號函文等在卷可稽，被告
      觸犯傷害致重傷之罪刑明確，其犯行堪已認定，應依法論斷。
二、查被告基於普通傷害之犯意，將被害人強壓在地上，使被害人脊髓撞擊花盆，造
    成被害人脊髓受到重大傷害，進而導致排尿及排便功能受有障礙之神經傷害後遺
    症，此有羅東聖母醫院八十九年十二月一日天羅聖南字第五三一號函文記載：「
    病患甲○○目前下肢肌肉強度及協調性略遜於常人，但可用柺杖行走，排尿及排
    便功能皆有障礙，需按摩腹部及膀胱才能解出，屬於神經傷害後遺症，病患受傷
    已半年，神經功能再進步之範圍極有限」可稽，是由該函文足見，告訴人之排泄
    功能已嚴重受損，已達到刑法第十條第三項第六款所謂身體上之重大難治傷害之
    程度，核被告所為係犯刑法第二百七十七條第二項後段之傷害致重傷罪。爰審酌
    被告與告訴人間因宗教信仰所引起之糾紛，竟不顧姻親間之情誼，捨棄協調方式
    ，而以暴力出手傷害姻親，造成告訴人所受傷勢嚴重程度及被告犯後否認犯行逃
    避責任等一切情狀，量處如主文所示之刑。
據上論斷，應依刑事訴訟法第二百九十九條第一項前段、刑法第二百七十七條第二項
判決如主文。
本案經檢察官廖允松到庭執行職務
中      華      民      國      九十      年      十一    月   十六     日
                                  臺灣宜蘭地方法院刑事第一庭
                                          法  官   李    毓    華
                                          書記官   林    慶    生
右正本證明與原本無異。
如不服本判決，應於判決送達後十日內向本院提出上訴狀( 應附繕本 )。
中      華      民      國      九十      年      十一    月   二十     日
刑法第二百七十七條第二項
 (普通傷害罪)
犯前項之罪因而致人於死者，處無期徒刑或七年以上有期徒刑；致重傷者
，處三年以上十年以下有期徒刑。


司法院資訊處製作；財團法人民間司法改革基金會備份。
